【裁判字號】    89,台上,7235
【裁判日期】    891130
【裁判案由】    妨害家庭
【裁判全文】
最高法院刑事判決                              八十九年度台上字第七二三五號
    上  訴  人  丙 ○ ○
                甲 ○ ○
                乙○○○
    右二人共同
    選任辯護人  俞 兆 年律師
右上訴人等因妨害家庭案件，不服台灣高等法院中華民國八十七年九月十日第二審判
決（八十七年度上訴字第三五七一號，起訴案號：台灣新竹地方法院檢察署八十六年
度偵字第八五七四號），提起上訴，本院判決如左：
    主  文
原判決關於甲○○、乙○○○部分撤銷，發回台灣高等法院。
其他上訴駁回。
    理  由
一上訴人甲○○、乙○○○部分：
按審判期日，除法律有特別規定外，被告不到庭者，不得審判；被告如已選任辯護人
者，法院審理時，應於審判期日通知辯護人到庭，刑事訴訟法第二百八十一條、第二
百七十一條第一項定有明文。又被告未於審判期日到庭而逕行判決者，其判決當然違
背法令，為同法第三百七十九條第六款所明定。雖同法第三百七十一條規定：被告經
合法傳喚，無正當理由不到庭者，得不待其陳述逕行判決，但必須被告已受合法送達
，確無正當理由而不到庭者，始得為之。如果被告因病聲請延期審理，即不能謂無正
當理由，本院就此迭著判例。本件上訴人甲○○罹患肝癌、肝腫瘤、Ｃ型肝炎、高血
壓、心臟病、憂鬱症、第四、五腰椎移位等疾病，於民國八十七年八月二十七日在行
政院國軍退除役官兵輔導委員會台北榮民總醫院門診治療，同年八月三十一日復在全
生醫院住院治療，原審所定之審判期日為同年九月三日上午九時三十分，甲○○、乙
○○○於同年八月二十五日選任葉宏基律師為其辯護人，並於同年九月一日檢附上開
二醫院之門診診斷證明書、診斷證明書，以其患重病住院為由，聲請延展審判期日，
此有委任狀、聲請狀及二件診斷書在卷可稽（見原審卷第二十二、二十六、二十八、
二十九頁），殊難謂其不到庭無正當理由。原審既未通知其選任辯護人到庭為之行使
防禦權，竟僅電話訊問全生醫院院長謂「甲○○尚能行走」云云，即認其無正當理由
不到庭而逕行判決，於法顯有違誤。上訴意旨執以指摘，非無理由，應認此部分有撤
銷發回之原因。
二上訴人丙○○部分：
按刑事訴訟法第三百七十七條規定：上訴於第三審法院，非以判決違背法令為理由，
不得為之。是提起第三審上訴，應以原判決違背法令為理由，係屬法定要件。且必須
依據卷內資料為具體之指摘，並足據以辨認原判決已具備違背法令之形式，始屬相當
。原判決撤銷第一審關於上訴人丙○○部分判決，改判論處共同意圖營利，略誘未滿
二十歲之女子脫離有監督權之人之罪刑，係依據丙○○及已判決確定之共犯溫美妹所
為情節相互一致之自白，被害人甲女（即其年僅十二歲之幼女）之陳述，證人林玉英
、林玉金、邱海生等之證言等證據，而為論斷，已詳述其所憑之證據及認定之理由。
而以上訴人丙○○所為警訊時受刑求之抗辯，查非事實，亦經依憑卷內資料予以指駁
說明。從形式上觀之，原判決此部分尚無違背證據法則或適用法則不當之違法情形存
在。上訴意旨，置原判決所為明白論斷於不顧，專憑其個人意見，就原審採證認事職
權之合法行使及判決理由已經指駁不採之辯解，泛詞指摘，難認符合首揭法定之第三
審上訴要件，應認其上訴違背法律上之程式，予以駁回。
據上論結，應依刑事訴訟法第三百九十五條前段、第三百九十七條、第四百零一條，
判決如主文。
中      華      民      國    八十九    年     十一     月     三十     日
                              最高法院刑事第十二庭
                                  審判長法官  林  增  福
                                        法官  劉  敬  一
                                        法官  楊  商  江
                                        法官  邵  燕  玲
                                        法官  陳  世  雄
      右正本證明與原本無異
                                              書  記  官
中      華      民      國    八十九    年     十二     月      六      日


司法院資訊處製作；財團法人民間司法改革基金會備份。
